【裁判字號】    88,訴,1810
【裁判日期】    890316
【裁判案由】    違反槍砲彈藥刀械管制條例等
【裁判全文】
臺灣臺北地方法院刑事判決                        八十八年度訴字第一八一號
    公  訴  人  臺灣臺北地方法院檢察署檢察官
    被      告  甲○○
右列被告因違反槍砲彈藥刀械管制條例等案件，經檢察官提起公訴（八十八年度偵字
第九六二五、一０二三０號），本院判決如左：
    主  文
甲○○連續行使偽造私文書，足以生損害於公眾及他人，累犯，處有期徒刑陸月，附
表一所示偽造之「陳重光」署押及指印、扣案之變造陳重光駕駛執照上「甲○○」照
片及附表二編號十所示之身分證上「甲○○」照片各壹張均沒收；又未經許可，持有
可發射子彈具有殺傷力之改造手槍，累犯，處有期徒刑壹年貳月，如附表二編號一、
三所示之物沒收。應執行有期徒刑壹年陸月；附表一所示偽造之「陳重光」署押及指
印、扣案之變造陳重光駕駛執照上「甲○○」照片及附表二編號十所示之身分證上「
甲○○」照片各壹張暨如附表二編號一、三所示之物均沒收。
    事  實
一、甲○○曾於民國八十四年間因違反麻醉藥品管理條例案件，經台灣板橋地方法院
    以八十四年度訴字第二二八五號判處有期徒刑三月確定，於八十六年六月十八日
    執行完畢；又因犯殺人罪，經台灣高等法院於八十七年五月十九日以八十六年度
    上訴字第四九一八號判處有期徒刑十二年、褫奪公權五年確定；嗣因違反懲治盜
    匪條例案件，經台灣板橋地方法院以八十八年度訴緝字第九九號判處有期徒刑一
    年八月，尚未確定，目前在台灣高等法院審理中（甲○○今在台灣台北監獄執行
    前揭殺人罪刑）。詎仍不知悔改，基於意圖為自己不法所有之概括犯意，先於八
    十七年十月間某日（起訴書誤載為同年四月間），在基隆市○○區○○街六之四
    號住處，將友人陳重光所有遺落於該處之身分證及駕駛執照侵占據為己有。嗣為
    規避警察查緝，旋於同年十一、十二月間某日在台北市中山區○○○路○段五十
    三巷十四號櫻櫻賓館三０九號室內，基於變造特種文書之概括犯意，以換貼自己
    照片於陳重光身分證及駕駛執照之方式，連續變造該身分證及駕駛執照，足以生
    損害於陳重光、戶政機關對身分證管理之正確性及公路監理機關對駕駛人身分管
    理之正確性。又渠擔憂前揭變造之駕駛執照遺失，於如附表一編號一所示之時、
    地，冒用陳重光名義，持變造之陳重光身分證偽填如附表一編號一所示之申請書
    ，並持之加以行使，向台北市監理處謊報駕駛執照遺失而申請辦理補發事宜，使
    該管公務員將此不實事項登載於職務所掌之上述異動登記公文書上，據以補發駕
    駛執照，足以生損害於陳重光及公路監理機關對對駕駛人身分管理之正確性。復
    於八十八年二月間某日，在台北市松山區○○○路○段某處，見簡龍祥、林久暘
    所有之身分證遺落於該處，即將之侵占據為己有，並將該簡龍祥之身分證在台北
    市中山區○○○路○段五十三巷十四號櫻櫻賓館三０九號室內以前揭相同方式加
    以變造，足以生損害於簡龍祥及戶政機關對身分證管理之正確性。又甲○○於八
    十八年四月初某日，在台北市○○街某處拾獲他人棄置之仿ＣＯＬＴ廠半自動手
    槍製造之金屬玩具手槍拆除塑膠槍管內阻鐵改造而成，可發射子彈具有殺傷力之
    改造手槍一支及具有殺傷力之子彈一顆，未經主管機關許可即將之藏放於台北市
    中山區○○○路○段五十三巷十四號櫻櫻賓館三０九室內而無故持有之，嗣於八
    十八年四月二十一日下午二十一時許，在上址為警查獲，並扣得其所有如附表二
    所示之物。詎甲○○恐其另案通緝之身分為警識破，企圖規避刑責，竟於為警查
    獲後，冒用陳重光之名義應訊，並基於接續之犯意，於如附表一編號二至八號所
    示之時、地在附表一編號二至八號所示之筆錄及文件上偽造「陳重光」之署押及
    指印（其中編號二扣押證明筆錄以複寫製作一式三份，一份交與被扣押人，餘二
    份由執行人員呈報主管機關分別存送，均有陳重光之署押及指印），並於附表一
    編號五所示之時、地在台北市政府警察局中山分局逕行逮捕「通知」本人聯及親
    友聯（上載「通知黃得慶先生」）收受人簽章欄上偽造陳重光之署押及指印，表
    示收受該通知之用意證明，並持之交回台北市政府警察局中山分局中山一派出所
    行使該偽造私文書，均足以生損害於陳重光及刑事偵查之正確性，嗣於八十八年
    四月二十二日因檢察官發現冒名應訊情事，採集甲○○指紋送鑑定後，始得知上
    情，並扣得前揭變造之陳重光駕駛執照一張。
二、案經台北市政府警察局中山分局及南港分局報請台灣台北地方法院檢察署檢察官
    偵查起訴。
    理  由
一、右揭事實，迭據被告甲○○於警訊、偵訊及本院審理中坦承不諱，復有如附表二
    所示之物及陳重光駕駛執照一張扣案可佐，並有內政部警政署刑事警察局局紋字
    第四三九號指紋鑑定書一份、台北市監理處八十九年一月十九日北市監二字第八
    九六０一九一０００號函及檢附之汽（機）車駕駛人審驗暨各項異動登記書、內
    政部警政署刑事警察局八十八年五月三日刑鑑字第第三八九五九號鑑驗通知書及
    如附表一編號二至八號所示之筆錄、文件等在卷足稽，是被告自白與事實相符；
    本件事證明確，被告犯行洵堪認定，應予依法論科。
二、被告甲○○拾得陳重光身分證及駕駛執照後以如事實欄所載之方式加以變造之，
    旋於附表一編號一所示之時、地持該變造之陳重光身分證以陳重光名義偽造如附
    表一編號一所示之申請書，嗣持之向台北市監理處申請補發駕駛執照，使該處人
    員將此不實事項登載於異動登記公文書上；復為隱匿身分、規避刑責，而冒「陳
    重光」之名應訊，並於附表一編號二至八號所示之筆錄及文件上偽造「陳重光」
    之署押及指印，使偵查人員誤信其為陳重光而進行訴追，又其在附表一編號五之
    時、地偽造陳重光之署押及指印於台北市政府警察局中山分局逕行逮捕「通知」
    本人聯及親友聯（上載「通知黃得寬先生」）上，表示已收受上開二通知之意，
    並持之交回台北市政府警察局中山分局中山一派出所，因被告於前開二通知書上
    偽造署押及指印，依習慣即用以表示收受該通知之意思，有收據之性質，自屬刑
    法第二百二十條第一項以文書論之文書，其進而持交警察，已本於該文書之內容
    而有所主張，對台北市政府警察局中山分局中山二派出所為一定意思內容之表示
    而行使該偽造私文書，已足生損害於陳重光、戶政機關對身分證管理之正確性、
    公路監理機關對駕駛人身分管理之正確性及影響刑事偵查之正確行使。而被告拾
    獲簡龍祥之身分證後，以相同之方法變造之，亦足以生損害於簡龍祥及戶政機關
    管理身分證之正確性。又刑法第二百十七條所稱之「偽造署押」，係指行為人冒
    用本人名義在文件上簽名或為民法第三條第三項所稱指印之類似簽名之行為者而
    言（最高法院四十年臺非字第二十號及八十年臺非字第二七七號判決可資參照）
    。核渠所為，係犯刑法第三百三十七條之侵占遺失物罪、第二百十六條、第二百
    十二條、第二百十條之行使偽造特種文書罪、行使偽造私文書罪、第二百十四條
    之使公務員登載不實罪、槍砲彈藥刀械管制條例第十一條第四項之未經許可，持
    有其他可發射金屬或子彈具有殺傷力之槍砲罪及同法第十二條第四項之未經許可
    ，持有子彈罪。被告於附表一編號二至八號所示之先後多次偽造署押及指印之犯
    行，係利用同一機會，就同一犯罪構成事實，本於單一犯意接續進行，以實現一
    犯罪構成要件之單一行為，為接續犯，原應論以偽造署押罪，惟因被告於前揭台
    北市政府警察局中山分局逕行逮捕「通知」本人聯及親友聯上偽造署押及指印之
    行為係偽造私文書之部分行為，被告偽造私文書後復進而行使，其偽造私文書之
    低度行為為行使偽造私文書之高度行為所吸收，爰不另論罰。公訴人贅引刑法第
    二百十七條第一項，尚有誤會，附此敘明。而被告先後二次行使偽造私文書（偽
    造附表一編號一所示之文件及附表編號五所示之文件）、先後多次侵占遺失物及
    多次變造特種文書之犯行，均時間緊接，方法相同，觸犯構成要件相同之罪名，
    顯係基於概括犯意反覆為之，為連續犯，應依刑法第五十六條之規定論以一罪，
    並依法加重其刑。公訴人就上述附表一編號五、編號八之行使偽造私文書及偽造
    署押之行為雖未起訴，惟與已起訴之偽造署押部分既有實質上一罪關係，為起訴
    效力所及，基於審判不可分，本院自得依法予以審判，附此敘明。又公訴人雖未
    起訴被告侵占陳重光駕駛執照及變造該駕駛執照之事實，惟此部分犯行與已起訴
    之侵占及變造陳重光身分證部分既有連續犯之裁判上一罪關係，業如前述，則此
    部分犯行自為起訴效力所及，本院亦應予以審理，併此敘明。渠變造特種文書後
    復持以行使，其偽造之低度行為亦為行使之高度行為所吸收，不另論罪。其前揭
    侵占遺失物、行使變造特種文書、行使偽造私文書、使公務員登載不實等犯行，
    彼此間互有方法或結果之牽連關係，應依刑法第五十五條牽連犯之規定，從一重
    之行使偽造文書罪處斷。再被告以一行為同時持有改造之手槍及子彈之犯行，乃
    一行為觸犯數罪名，為想像競合犯，應依刑法第五十五條之規定從一重之持有改
    造手槍罪處斷。所犯上揭行使偽造私文書及未經許可持有改造手槍之犯行，犯意
    各別，罪名有異，行為互殊，應予分論併罰。又被告甲○○於八十四年間因違反
    麻醉藥品管理條例案件，經台灣板橋地方法院以八十四年度訴字第二二八五號判
    處有期徒刑三月確定，於八十六年六月十八日執行完畢，此有台灣高等法院檢察
    署刑案紀錄簡覆表一份在卷可稽，其前受有期徒刑之執行完畢後，於五年以內再
    犯本件有期徒刑以上之罪，為累犯，依刑法第四十七條之規定遞加重其刑。爰審
    酌被告為免刑責，竟冒名應訊，欲入人罪，所生危害非輕，惟犯罪後尚能坦承犯
    行，暨其素行、犯罪之動機、手段、生活狀況、智識程度等一切情狀，量處如主
    文所示之刑，並定其應執行刑，以示懲儆。
三、被告偽造如附表一所示之「陳重光」署押及指印（雖扣押證明筆錄一份交由被告
    收執並未扣案在卷，然並無其他證據足資證明該份筆錄業已滅失），均應依刑法
    第二百十九條之規定，不問屬於犯人與否，宣告沒收；扣案如附表二編號一、三
    所示之物，因屬違禁物，爰依刑法第三十八條第一項第一款之規定宣告沒收之；
    扣案之變造陳重光駕駛執照上甲○○之照片及如附表二編號十所示之身分證上甲
    ○○之照片各一張，為被告所有供犯罪所用之物，爰依刑法第三十八條第一項第
    二款規定宣告沒收。如附表二編號二、編號四至九及第十二號所示之物，雖為被
    告所有，但非供犯罪所用之物；附表二編號十一所示之物，非被告所有，亦非供
    犯罪所用之物，均不予宣告沒收，附此敘明。
四、按人民身體之自由應予保障，憲法第八條設有明文。限制人身自由之法律，其內
    容須符合憲法第二十三條所定要件。保安處分係對受處分人將來之危險性所為拘
    束其身體、自由等之處置，以達教化與治療之目的，為刑罰之補充制度。本諸法
    治國家保障人權之原理及刑法之保護作用，其法律規定之內容，應受比例原則之
    規範，使保安處分之宣告，與行為人所為行為之嚴重性、行為人所表現之危險性
    ，及對於行為人未來行為之期待性相當。槍砲彈藥刀械管制條例第十九條第一項
    規定：「犯第七條、第八條、第十條、第十一條、第十二條第一項至第三項、第
    十三條第一項至第三項之罪，經判處徒刑者，應於刑之執行完畢或赦免後，令入
    勞動場所，強制工作，其期間為三年。」此項規定不問對行為人有無預防矯治其
    社會危險性之必要，一律宣付強制工作三年，限制其中不具危險性之受處分人之
    身體、自由部分，其所採措施與所欲達成預防矯治之目的及所需程度，不合憲法
    第二十三條之比例原則。犯上開條例第十九條所定之罪，不問對行為人有無預防
    矯治其社會危險性之必要，一律宣付強制工作三年部分，與本解釋意旨不符，應
    自本解釋公布之日起不予適用。犯該條例第十九條第一項所列舉之罪，依個案情
    節符合比例原則部分，固應適用該條例宣付保安處分；至不符合部分而應宣告保
    安處分者，則仍由法院斟酌刑法第九十條第一項規定之要件，依職權為之：：，
    」，司法院大法官會議釋字第四七一號著有解釋。查被告於八十八年四月初某日
    ，在台北市○○街某處拾獲他人棄置之具有殺傷力之改造手槍一支及子彈一顆，
    未經主管機關許可將之藏放於台北市中山區○○○路○段五十三巷十四號櫻櫻賓
    館三０九室內而無故持有之，嗣於八十八年四月二十一日晚上九時許，在上址為
    警查獲，被告因偶然拾獲他人棄置之改造手槍及子彈而持有，其持有本案槍械尚
    屬短期間，復未查獲被告有持該等槍械犯案之紀錄，尚非嚴重之常業性或職業性
    犯罪，雖被告於八十八年五月十八日曾述及尚有其他槍械之事，惟既未查得其他
    槍枝，尚難以此遽認被告有職業性或常業性之犯罪習性；況被告於本院審理中均
    坦承犯行，頗有悔意，則其對於社會治安之危害尚屬影響不大，參酌大法官會議
    釋字第四七一號解釋全文意旨，本院認對被告為如主文所示之刑之懲處，已足令
    其思過向善，而收刑罰之效，尚無依上開條例第十九條第一項之規定，令入勞動
    場所強制工作以預防矯治其社會危險強制其從事勞動，學習一技之長及正確謀生
    觀念之必要，附此敘明。
據上論斷，應依刑事訴訟法第二百九十九條第一項前段，槍砲彈藥刀械管制條例第十
一條第四項、第十二條第四項，刑法第十一條前段、第五十六條、第二百十六條、第
二百十條、第二百十四條、第二百十二條、第三百三十七條、第五十五條、第五十一
條第五款、第四十七條、第三十八條第一項第一款、第二款、第二百十九條，罰金罰
鍰提高標準條例第一條前段，判決如主文。
本案經檢察官盧筱筠到庭執行職務。
中      華      民      國      八十九      年三    月    十六    日
                                      臺灣臺北地方法院刑事第四庭
                                          法  官  黃  紹  
右正本證明與原本無異。
如不服本判決，應於判決送達後十日內，向本院提出上訴狀。
                                          書記官  劉  新  怡
中      華      民      國      八十九      年      三    月   二十四   日
附錄本案論罪科刑所犯法條全文
刑法第二百十六條
行使第二百十條至第二百十五條之文書者，依偽造、變造文書或登載不實事項或使登
載不實事項之規定處斷。
刑法第二百十條
偽造、變造私文書，足以生損害於公眾或他人者，處五年以下有期徒刑。
刑法第二百十二條
偽造、變造護照、旅券、免許證、特許證及關於品行、能力、服務或其他相類之證書
、介紹書，足以生損害於公眾或他人者，處一年以下有期徒刑、拘役或三百元以下罰
金。
刑法第二百十四條
明知為不實之事項，而使公務員登載於職務上所掌之公文書，足以生損害於公眾或他
人者，處三年以下有期徒刑、拘役或五百元以下罰金。
刑法第三百三十七條
意圖為自己或第三人不法之所有，而侵占遺失物、漂流物或其他離本人所持有之物者
，處五百元以下罰金。
槍砲彈藥刀械管制條例第十一條
未經許可，製造、販賣或運輸第四條第一款所稱其他可發射金屬或子彈具有殺傷力之
各式槍砲者，處五年以上有期徒刑，併科新台幣一千萬元以下罰金。
未經許可，轉讓、出租或出借前項所列槍砲者，處三年以上十年以下有期徒刑，併科
新台幣七百萬元以下罰金。
意圖供自己或他人犯罪之用，而犯前二項之罪者，處無期徒刑或七年以上有期徒刑，
併科新台幣一千萬元以下罰金。
未經許可，持有、寄藏或意圖販賣而陳列第一項所列槍砲者，處一年以上七年以下有
期徒刑，併科新台幣七百萬元以下罰金。
第一項至第三項之未遂犯罰之。
槍砲彈藥刀械管制條例第十二條
未經許可，製造、販賣或運輸子彈者，處一年以上七年以下有期徒刑，併科新台幣五
百萬元以下罰金。
未經許可，轉讓、出租或出借子彈者，處六月以上五年以下有期徒刑，併科新台幣三
百萬元以下罰金。
意圖供自己或他人犯罪之用，而犯前二項之罪者，處三年以上十年以下有期徒刑，併
科新台幣七百萬元以下罰金。
未經許可，持有、寄藏或意圖販賣而陳列子彈者，處五年以下有期徒刑，併科新台幣
三百萬元以下罰金。
第一項至第三項之未遂犯罰之。


司法院資訊處製作；財團法人民間司法改革基金會備份。
